臺灣桃園地方法院民事裁定　　　　　　99年度監宣字第290號
聲　請　人　葉涵鈺
相　對　人　蔡文文
關　係　人　蔡文杰
上列聲請人聲請監護宣告事件，本院裁定如下：
    主    文
宣告蔡文文（女，民國○○○年○月○日生、身分證統一編號：
Ｚ000000000號）為受監護宣告之人。
選定葉涵鈺（女，民國○○○年○月○日生、身分證統一編號：
Ｚ000000000號）為受監護宣告之人蔡文文之監護人。
指定蔡文杰（男，民國○○○年○月○日生、身分證統一編號：
Ｚ000000000號）為會同開具財產清冊之人。
聲請費用由受監護宣告之人負擔。
    理    由
一、本件聲請意旨略以：兩造係母女關係，相對人蔡文文自民國
    97年5 月12日起因腦中風，雖送醫診治但不見起色，近日甚
    且已因精神障礙或其他心智缺陷，致不能為意思示或受意思
    表示，爰依民法第14條第1 項、民事訴訟法第597條第1項之
    規定，聲請准予對相對人為監護宣告等語，並提出戶籍謄本
    、殘障手冊影本、親屬系統表，及監護宣告同意書等件為證
    。
二、按「對於因精神障礙或其他心智缺陷，致不能為意思表示或
    受意思表示，或不能辨識其意思表示之效果者，法院得因本
    人、配偶、四親等內之親屬、最近一年有同居事實之其他親
    屬、檢察官、主管機關或社會福利機構之聲請，為監護之宣
    告。」，民法第14條第1 項定有明文。聲請人陳稱聲請本件
    目的係為處分相對人於苗栗之不動產，作以支付照護相對人
    費用。經本院於鑑定機關即桃園縣平鎮市壢新醫院鑑定醫師
    胡培基前點呼相對人姓名三次，相對人（插有鼻胃管及尿管
    ）均無回應。鑑定人胡培基醫師對相對人蔡文文心神及身體
    狀況鑑定後初步認為：相對人為器質性老年失智症等語，有
    本院99年12月3 日訊問筆錄附卷可稽。另參酌壢新醫院出具
    精神鑑定報告書略以：蔡員（即相對人）係極重度老年失智
    症導因於腦感染，目前有精神障礙或其他心智缺陷，致其完
    全不能為意思表示、受意思表示或辨識意思表示效果之能力
    ，且其預後差及回復之可能性低等語，有該院100年1月25日
    壢新醫字第2011010109號函暨所附精神鑑定報告書在卷足按
    。本院審酌相對人因精神障礙已致不能為或受意思表示，聲
    請人聲請對於相對人為監護之宣告，核無不合，應予准許。
三、次按「法院為監護之宣告時，應依職權就配偶、四親等內之
    親屬、最近一年有同居事實之其他親屬、主管機關、社會福
    利機構或其他適當之人選定一人或數人為監護人，並同時指
    定會同開具財產清冊之人。」，「法院為前項選定及指定前
    ，得命主管機關或社會福利機構進行訪視，提出調查報告及
    建議。監護之聲請人或利害關係人亦得提出相關資料或證據
    ，供法院斟酌。」，「法院選定監護人時，應依受監護宣告
    之人之最佳利益，優先考量受監護宣告之人之意見，審酌一
    切情狀，並注意下列事項：(一)受監護宣告之人之身心狀態與
    生活及財產狀況。(二)受監護宣告之人與其配偶、子女或其他
    共同生活之人間之情感狀況。(三)監護人之職業、經歷、意見
    及其與受監護宣告之人之利害關係。(四)法人為監護人時，其
    事業之種類與內容，法人及其代表人與受監護宣告之人之利
    害關係。」民法第1111條第1 項、第2項、第1111條之1分別
    定有明文。
四、本院經囑請桃園縣政府及新北市政府社會局對兩造及關係人
    進行訪視，訪視報告略以：(一)、兩造部分：聲請人目前居住
    於龜山，無穩定工作，以從事家教維生。其為協助相對人順
    利繼承其夫之遺產，以便用於相對人安置費用，故需獲得相
    對人之監護權，經家屬共同協議，推派案長女（即聲請人）
    擔任本案之監護人，因此由案長女擔任本案之監護人並無不
    適之處。此有桃園縣政府99年11月16日府社助字第09904554
    19號函附桃園縣政府社會處社會工作及救助科監護宣告訪視
    報告在卷可參。(二)、關係人部分：案弟（即關係人蔡文杰）
    定期至安置機構探視案主（即相對人），案弟表示，無法預
    料案主未來需安置多久，而對於案子女聲請案主受監護宣告
    一事事前已完全知悉，並表示這是案子女共同商議後之決定
    ；又案主療養初期，案子女尚抱持著案主有可能恢復健康的
    期待，故購買健康食品提供案主食用，其每月新台幣26,000
    元之安置費用悉由案夫退休金負擔，但兩年下來，案主狀況
    未見顯著改善，案子女亦考慮到未來各自的經濟負擔問題，
    故經商議後，決定為案主聲請監護宣告，日後即可動支案主
    個人存款為其墊付每月安置費用。案弟亦表示，因考慮到案
    主皆由案長女照顧，平日即已協助案主生活照顧、就醫等相
    關事宜，案子女們亦同意故才決定聲請由案長女成為案主之
    監護人選，而案弟則擔任會同開具財產清冊之人。評估案主
    與案弟關係佳，平日生活諸事宜亦由案弟出面主持及決定，
    案子女與案弟關係亦佳等語，此有新北市政府99年11月1 日
    北社工字第0990997834號函附新北市政府社會局個案處理報
    告在卷可參。本院審酌聲請人為相對人之長女，並為實際照
    顧相對人之人，關係人為相對人之弟，由渠等繼續照應相對
    人生活，應屬符合相對人之最佳利益，爰依前揭規定選定聲
    請人葉涵鈺為相對人之監護人；並指定關係人蔡文杰為會同
    開具財產清冊之人。
五、爰依民事訴訟法第608條第1項，裁定如主文。
中    華    民    國    100    年    2    月    14    日
                  家事法庭 法  官  陳清怡
以上正本係照原本作成。
如不服本裁定關於選定監護人及指定會同開具財產清冊之人部分
，應於裁定送達後10日內向本院提出抗告狀，並繳納抗告費新臺
幣1千元，其餘關於監護宣告部分，不得抗告。
中    華    民    國    100    年    2    月    14    日
                           書記官  劉昆鑫